臺灣高等法院臺南分院刑事判決
                                     110年度上易字第47號
上  訴  人  臺灣嘉義地方檢察署檢察官
被      告  許旭志


上列上訴人因被告違反毒品危害防制條例案件，不服臺灣嘉義地
方法院109年度易字第575號中華民國109年11月30日第一審判決
（聲請簡易判決處刑案號：臺灣嘉義地方檢察署109年度毒偵字
第300號），提起上訴，本院判決如下：
    主  文
上訴駁回。
    理  由
一、聲請簡易判決處刑意旨略以：被告基於施用第二級毒品甲基
    安非他命之犯意，於民國109 年3 月18日19時許，在嘉義縣
    ○○鎮○○里0 鄰○○○00號住處房間內，以將甲基安非他命置入
    玻璃球內用火燒烤吸食煙霧之方式，施用第二級毒品甲基安
    非他命1 次。嗣經警於109年3月20日8 時35分許，徵得其同
    意而對之採集尿液送驗結果，呈甲基安非他命、安非他命陽
    性反應。因認被告涉犯毒品危害防制條例第10條第2 項施用
    第二級毒品罪嫌等語。
二、按起訴之程序違背規定者，應諭知不受理之判決，並得不經
    言詞辯論為之，刑事訴訟法第303 條第1 款、第307 條分別
    定有明文。次按，毒品危害防制條例第20條之規定業於109
    年1月15日修正公布，於同年7月15日施行，其中第3項原先
    規定為「依前項規定為觀察、勒戒或強制戒治執行完畢釋放
    後，5年後再犯第10條之罪者，適用本條前2項之規定」，修
    正後改為「依前項規定為觀察、勒戒或強制戒治執行完畢釋
    放後，3年後再犯第10條之罪者，適用前2項之規定」，觀之
    修正後規定，僅就行為人經觀察、勒戒或強制戒治後再施用
    毒品而得適用初犯處遇之時間，自5年後放寬為3年後，且同
    條第1、2項並未修正，本案並非觀察勒戒或強制戒治執行完
    畢釋放後再犯之情形，自無須比較新舊法，先予說明。又犯
    毒品危害防制條例第10條之罪者，檢察官應聲請法院裁定，
    令被告入勒戒處所觀察、勒戒，其期間不得逾2月，毒品危
    害防制條例第20條第1項定有明文。
三、經查：
　㈠被告於前揭時、地施用第二級毒品之犯行，業據被告坦承不
    諱，並有勘察採證同意書、代號與真實姓名對照表、立人醫
    事檢驗所濫用藥物尿液檢驗報告附卷可稽。被告施用第二級
    毒品之犯行，應可認定。
　㈡被告未曾經法院裁定送觀察、勒戒或強制戒治，而係於108 
    年間，因施用毒品案件，經臺灣嘉義地方檢察署檢察官以10
    8年度毒偵字第1401號為附命完成戒癮治療之緩起訴處分確
    定，緩起訴期間自109 年3 月10日起至111 年3 月9 日止（
    其中附命完成戒癮治療之期間自109 年3 月10日至110 年3 
    月9 日），此有緩起訴處分書、臺灣高等法院被告前案紀錄
    表在卷可查。過往最高法院雖有認為附命緩起訴處分事實上
    等同於觀察、勒戒處遇的見解，然97年4月30日修正公布之
    毒品條例第24條第1項（109年1月15日公布之新法亦同），
    已改採觀察、勒戒等處遇與「附命緩起訴」並行之雙軌模式
    ，後者並擴及毒品條例第23條第2 項（3 年內再犯）情形，
    可見立法者有意在「附命緩起訴」程序，對施用第一級、第
    二級毒品者，採取更為寬容之態度。上述二程序其執行方式
    有別，其間仍有差異。前者依毒品條例第20條第1項、第2項
    之規定，視其執行成效，由觀察、勒戒，進而強制戒治，循
    序為之。後者依修正前毒品條例第24條第1 項，檢察官得為
    「附命緩起訴」。而依「認定標準」第3條、第7條、第11條
    規定，「戒癮治療」包括「藥物治療、心理治療、社會復健
    治療」、「戒癮治療之期程以連續1年為限」、檢察官為上
    開緩起訴處分得指定被告應遵行事項等。被告同意參加「附
    命緩起訴」，即應完成「戒癮治療」、檢察官指定之應遵行
    事項至緩起訴期間屆滿乃止。前者與後者對照以觀，「附命
    緩起訴」雖得佐以採尿、對相關規定遵守等方式之約制，使
    被告確實完成「戒癮治療」，但「戒癮治療」始為「附命緩
    起訴」之核心治療方式，並得取代觀察、勒戒等處遇，期能
    完全戒除被告之毒癮。依上揭說明，被告在「戒癮治療」完
    成前，仍難謂得與觀察、勒戒等處遇「已執行完畢」等同視
    之。本件被告於戒癮治療期間初始即再犯施用毒品案件，被
    告之「戒癮治療」並未完成，自與觀察、勒戒等處遇執行完
    畢有別，該緩起訴處分已無法再等同視為已經接受觀察、勒
    戒處遇，因此被告此部分前科紀錄，仍不影響本次犯行應送
    觀察、勒戒之認定。
　㈢是被告既未曾接受觀察、勒戒及強制戒治，揆諸前揭說明，
    被告依法應由檢察官聲請法院裁定送勒戒處所觀察、勒戒，
    檢察官對被告施用毒品犯行聲請簡易判決處刑，自屬起訴程
    序違背規定，依刑事訴訟法第303條第1款之規定，應諭知不
    受理之判決。
四、原審以檢察官未依毒品危害防制條例第20條第1項規定聲請
    法院裁定觀察、勒戒，竟仍就本案逕予聲請簡易判決處刑，
    其起訴程序違背規定，乃不經言詞辯論，逕為諭知不受理之
    判決，核無違誤。檢察官上訴意旨略以：本案係於毒品危害
    防制條例第20條施行前即繫屬於臺灣嘉義地方法院，而依同
    條例第35條之1第2款之立法理由，自應由臺灣嘉義地方法院
    依職權為觀察勒戒之裁定云云。惟查：本案被告前未曾經法
    院裁定送觀察勒戒，而其前所接受之戒癮治療緩起訴處分，
    於本案犯行時亦未完成而無同視為已接受觀察勒戒，已如前
    述，則不論依修正前或修正後毒品危害防制條例第20條第1
    項之規定，檢察官均應依法聲請裁定送觀察勒戒。是本件上
    訴為無理由，應予駁回，並不經言詞辯論為之。
五、依刑事訴訟法第368條、第372條，判決如主文。
本案經檢察官顏榮松聲請簡易判決處刑及提起上訴。
中　　華　　民　　國　　110 　年　　1 　　月　　19　　日
                  刑事第七庭    審判長法　官  吳勇輝
                                      法　官  周紹武
　　　　　　　　　　　　　　　　　　　法　官  吳錦佳
以上正本證明與原本無異。
不得上訴。
　　　　　　　　　　　　　　　　　　　書記官  王杏月
中　　華　　民　　國　　110 　年　　1 　　月　　19　　日